【裁判字號】    98,醫上易,8
【裁判日期】    990406
【裁判案由】    侵權行為損害賠償
【裁判全文】
臺灣高等法院民事判決                 98年度醫上易字第8號
上  訴  人  子○○
            壬○○
兼  共  同
訴訟代理人  癸○○
被上  訴人  長庚醫療財團法人林口長庚紀念醫院
法定代理人  甲○○
訴訟代理人  辛○○
被上  訴人  丁○○
            庚○○
            己○○
            丑○○
追加  被告  戊○○
上  六  人
訴訟代理人  乙○○
            丙○○
上列當事人間侵權行為損害賠償事件，上訴人對於中華民國98年
8月7日臺灣桃園地方法院94年度醫字第3 號第一審判決提起上訴
，並為訴之追加，本院於99年3 月23日言詞辯論終結，判決如下
：
    主  文
上訴及追加之訴均駁回。
第二審及追加訴訟費用由上訴人負擔。
    事實及理由
甲、程序方面：
一、被上訴人長庚醫療財團法人林口長庚紀念醫院（以下稱林口
    長庚醫院）、丁○○、庚○○、己○○、丑○○（以下稱丁
    ○○等4 人）及追加被告戊○○，未於言詞辯論期日到場，
    核無民事訴訟法第386 條各款所列事由，爰依上訴人之聲請
    ，由其一造辯論而為判決。
二、按在第二審為訴之變更或追加，非經他造同意不得為之。但
    請求之基礎事實同一者，不在此限，此觀民事訴訟法第446
    條第1項、第255條第1項第2款規定即明。所謂請求之基礎事
    實同一，係指變更或追加之訴與原訴之主要爭點有其共同性
    ，各請求利益之主張在社會生活上可認為同一或關連，而就
    原請求之訴訟及證據資料，於審理繼續進行在相當程度範圍
    內具有同一性或一體性，得期待於後請求之審理予以利用，
    俾先後兩請求在同一程序得加以解決，避免重複審理，進而
    為統一解決紛爭者，即屬之。本件上訴人於原審主張被上訴
    人丁○○為林口長庚醫院之腦神經外科主治醫師，其於民國
    91年11月30日為伊等之被繼承人劉一鳴進行腦積水手術前，
    未盡醫療法第63條第1 項之告知義務，又將手術縫合工作，
    交由助手丑○○進行；庚○○為麻醉科主治醫師，手術前未
    親自對劉一鳴進行麻醉評估，卻以不具麻醉師資格之己○○
    所做之麻醉評估結果，為劉一鳴施行麻醉，渠等因手術過失
    ，致劉一鳴併發氣腦症，術後意識不清，成為植物人，並於
    93年10月26日死亡。林口長庚醫院為丁○○等4 人之僱用人
    ，爰依侵權行為之法律關係，請求被上訴人負連帶損害賠償
    責任。嗣於本院審理中，另追加被告戊○○，主張其未經伊
    等家屬之同意，且於主治醫師反對之情況下，於91年12月1
    日為劉一鳴進行第二次手術，應與被上訴人共同負賠償責任
    。被上訴人雖不同意訴之追加，惟上訴人追加之訴與原訴均
    係本於劉一鳴成為植物人並死亡，是否因丁○○等人之醫療
    行為有過失所致之同一原因事實，就原請求所主張之事實及
    證據資料得以利用，避免上訴人於原訴敗訴後再行提起，重
    複審理，而得於本訴中統一解決紛爭，徵諸前開說明，應許
    上訴人為訴之追加，合先敘明。
乙、得心證之理由：
一、上訴人主張：被上訴人丁○○、丑○○、庚○○、己○○分
    別為林口長庚醫院之腦神經外科主治醫師、神經外科住院醫
    師、麻醉科主治醫師、麻醉科住院醫師。伊等之父劉一鳴於
    91年11月29日因嗜睡、吞嚥困難等現象，由中國醫藥學院附
    設醫院轉至林口長庚醫院急診。翌日經丁○○研判為其雙側
    硬腦膜下積水或血腫，並於當日為劉一鳴進行腦部引流手術
    ，惟丁○○於手術前未盡告知手術原因、成功率或可能發生
    併發症及危險之義務，亦未正確評估手術之風險，又將手術
    後之縫合工作，交由助手丑○○進行，顯已分別違反醫療法
    第63條第1 項及醫師法第11條、第28條之規定。又劉一鳴於
    手術前意識尚屬清醒，卻因渠等於縫合前疏未注意將劉一鳴
    腦部之空氣吸出，致劉一鳴併發氣腦病，成為植物人，嗣於
    93年10月26日死亡，渠2 人自應負侵權損害賠償責任。另庚
    ○○身為麻醉師，竟未於手術前親自對劉一鳴進行麻醉評估
    ，而交由不具麻醉師資格之己○○進行，再據此麻醉評估結
    果逕為劉一鳴施行麻醉，致劉一鳴術後意識不清，渠等分別
    違反醫師法第11條及第28條之規定，並為劉一鳴所受損害之
    共同原因。再林口長庚醫院為丁○○等4 人之僱用人，其選
    任、監督渠等亦有過失。爰依侵權行為及繼承之法律關係，
    求為命被上訴人連帶給付伊等醫療費、護理費及生活必須支
    出之費用（下稱醫療等費用）新臺幣（下同）80萬元、精神
    慰撫金70萬元，合計150萬元及法定遲延利息之判決。原審
    為上訴人敗訴之判決，上訴人不服提起部分上訴，並追加被
    告戊○○。其上訴聲明及追加聲明為：(一)原判決關於駁回上
    訴人後開第2 項對被上訴人請求部分廢棄。(二)被上訴人及追
    加被告應連帶給付上訴人100萬元（醫療等費用45萬元、精
    神慰撫金55萬元），及自起訴狀送達翌日起至清償日止，按
    年息5%計算之利息（原審駁回上訴人超過上訴聲明請求部分
    ，未據其聲明不服，已告確定）。
二、被上訴人及追加被告未於言詞辯論期日到場，惟據其於本院
    準備程序所為陳述則以：劉一鳴於91年11月29日送至林口長
    庚醫院急診室時，已有反應遲鈍、意識混淆之情形，當日訴
    外人即林口長庚醫院李建裕醫師即已告知系爭手術之風險，
    且上訴人子○○於翌日並簽有手術同意書及麻醉同意書，而
    上開同意書背面均已詳載應告知事項，故林口長庚醫院於施
    作系爭手術前確已善盡說明手術成功率、可能併發症及危險
    之義務。又己○○為具有醫師證照，並受有麻醉專業訓練之
    醫師，且己○○所作之麻醉評估，亦經庚○○審認無誤，伊
    等2 人於麻醉過程並親自在場，故系爭手術之麻醉並無不當
    。丁○○及丑○○於系爭手術進行過程亦均親自在場，而縫
    合工作係外科醫生之基本訓練，丁○○將縫合工作交由丑○
    ○進行，並無大礙。嗣於同年12月1日，為劉一鳴進行第2次
    手術，並將引流管置入硬腦膜下腔時，並未有汽泡流出，顯
    示硬腦膜下腔之空氣並無壓力；同年月2 日，劉一鳴即漸漸
    恢復神智，並於同年月5日轉入一般病房，同年月9日開始安
    排復健治療，並於12月17日出院，且同年月13日及92年1 月
    21日之電腦斷層掃瞄檢查結果，亦顯示劉一鳴之氣腦及腦壓
    迫之狀況均有改善，足認系爭手術之過程及術後處置均無不
    當。再者，上訴人向臺灣桃園地方法院檢察署（以下稱桃園
    地檢署）告訴丁○○等4 人業務過失傷害案件，經該署囑託
    行政院衛生署醫事審議委員會（以下稱醫審會）鑑定，其鑑
    定結果亦認伊等4人並無過失，並經該署以94年度偵續字第2
    39號處分不起訴確定。另本件上訴人對追加被告戊○○之請
    求權已罹民法第197條第1項規定之時效期間，上訴人自不得
    向伊請求等語，資為抗辯。並答辯聲明：如主文所示。
三、查被上訴人丁○○、丑○○、庚○○及己○○前分別為被上
    訴人林口長庚醫院之腦神經外科主治醫師、腦神經外科住院
    醫師、麻醉科主治醫師及麻醉科住院醫師；劉一鳴於91年11
    月29日下午1 時11分許，因意識混亂、嗜睡及吞嚥困難等現
    象，經救護車送往林口長庚醫院急診後，於翌日（30日）上
    午11時許接受「引流術」（S-P shunt ）治療，惟施行手術
    後，因空氣進入劉一鳴之腦內造成顱內氣腦症，致劉一鳴於
    術後意識不清，嗣於同年12月1 日施行硬腦膜下引流管置放
    手術，將空氣及積液自管中順利引流出，惟劉一鳴之意識仍
    未清醒，並於同年1 月27日經診斷劉一鳴硬腦膜下積液、缺
    血性中風，並由林口長庚醫院鑑定其為極重度植物人，嗣於
    93年10月26日死亡，上訴人為其繼承人；上訴人向桃園地檢
    署告訴丁○○等4 人涉業務過失傷害罪經該署檢察官以94年
    度偵續字第239 號處分不起訴確定等事實，為兩造所不爭，
    並有手術記錄單、復健及呼吸治療紀錄表、急診護理記錄單
    、病歷資料、鑑定資料、戶籍謄本、不起訴處分書等件為證
    ，堪信為真實。
四、上訴人主張，被上訴人丁○○於手術前，未向劉一鳴或其家
    人即告知手術原因，手術成功率及可能併發及危險如可能導
    致空氣進入導致成為植物人之嚴重氣腦症風險等，且未對劉
    一鳴作相關檢驗，及評估劉一鳴年紀太大是否有危險性等；
    被上訴人麻醉師庚○○於手術施行前，未對劉一鳴進行事前
    麻醉評估，且未於診斷上簽名，將此麻醉評估交由非具醫師
    資格之被上訴人己○○進行，已嚴重違反醫療法行為；丁○
    ○及被上訴人丑○○因手術過失，應注意能注意卻未注意到
    應防止空氣進入劉一鳴腦部，導致氣腦症；91年12月1日之
    手術，麻醉醫師皆未盡到告知責任，且該日由追加被告在家
    屬未簽同意書（事後補簽）之情形下，對劉一鳴作引流空氣
    手術，均構成侵權行為，應負連帶賠償責任，被上訴人林口
    長庚醫院則應負僱用人連帶賠償責任等情，為被上訴人及追
    加被告所否認，並以前揭情詞置辯。經查：
  (一)前開刑事案件偵查中，檢察官將劉一鳴於林口長庚醫院、行
    政院國軍退除役官兵輔導委員會臺北榮民總醫院、財團法人
    天主教耕莘醫院及國防大學國防醫學院三軍總醫院就醫期間
    之病歷資料及X 光片送請醫審員會鑑定，其鑑定意見認：「
    該病患（即劉一鳴）係86歲之雙側硬腦膜下積水，由術前之
    腦部斷層攝影，發現大量的雙側硬腦膜下積水與腦壓迫，是
    開刀做引流減壓的適應症而術後病患有氣腦發生，是屬於這
    類手術的併發症之一，醫師於術後能及時診察並以電腦斷層
    診斷，實已盡應注意且有注意之義務，病患在手術後，臨床
    表現有所進步，而在91年12月13日及92年1 月21日之追蹤斷
    層攝影顯示氣腦改善，且腦壓迫也有改善之情況；而病患之
    腦斷層攝影上的額葉病變應與手術無關，綜觀手術之適應症
    與術後之處置，符合神經外科之醫療常規。」等語，有行政
    院衛生署94年4 月29日衛署醫字第0940209235號函附醫審會
    鑑定書（編號：0000000 ）附於上開桃園地檢署93年度偵字
    第10932號偵查卷（以下稱偵查卷）可稽（見該偵查卷第35
    、36頁）。嗣於該案發回續行偵查期間，檢察官再檢附偵查
    卷宗、中國醫藥學院附設醫院X 光片11張、財團法人天主教
    耕莘醫院X光片4 張及林口長庚醫院光碟1片等送請醫審會對
    (1)丁○○是否事前診斷未周即貿然進行手術？抑或手術時疏
    未注意以人工方式幫助病人擠除腦部空氣？丑○○協助丁○
    ○手術時，是否應負責注意空氣排擠事宜而疏未注意？(2)丁
    ○○稱「不事先檢查腦壓，係因檢查腦壓必須打開腦殼」是
    否確係如此？是否有其他方法可測量腦壓？若有，則丁○○
    所言是否僅為掩飾自己疏未替病患檢查腦壓之藉口？(3)庚○
    ○、己○○之麻醉有無不當？應否對病人施行麻醉？二位麻
    醉醫師於術前應否注意不宜對病人劉一鳴麻醉？有無建議丁
    ○○勿動手術？(4)前開第0000000號鑑定書所稱「腦斷層攝
    影」係指中國醫藥大學附設醫院之腦斷層攝影，抑或指丁○
    ○施行手術後，為慎重起見而作之腦部斷層掃描？如係指後
    者，則鑑定意見何以僅著重於手術本身即開腦引流積水，而
    未注意推擠空氣出腦以免腦功能受損之問題？丁○○是否輕
    忽此問題而執意進行不應施行之手術？等事項為鑑定後認：
    (一)根據檢附之病歷資料，該手術醫師術前應已診斷確定，始
    施行手術，至於手術中造成空氣進入腦部並非罕見，一般狀
    況下，手術中無法立即察覺，亦無必要排擠空氣。(二)目前臨
    床上要確認腦壓高低之方法大約有二：一為打開頭殼，置入
    腦壓監視感應線，直接監測腦壓；二為採用腰椎穿刺法測量
    ，但以此病人（即劉一鳴）就醫時之狀況，後者較危險並不
    適用。(三)(1)就術前麻醉準備來看，依麻醉前評估紀錄（麻醉
    分級為ASA IIIE）及家屬簽署之麻醉術同意書所見，術前麻
    醉準備合乎醫療常規。就術中麻醉業務來看，依麻醉紀錄所
    見，兩位醫師有針對病人狀況，調整麻醉藥物使用劑量（減
    量），病人術中前期及後期兩次低血壓，分別都有接受輸液
    及強心升壓藥物治療，予以矯正，術中麻醉業務合乎醫療常
    規。依所提供物證鑑定，本案麻醉尚未發現有疏失之處。(2)
    若病人及家屬了解不手術之風險與併發症，也清楚手術及麻
    醉等相關風險與併發症後，決定手術並簽署手術同意書及麻
    醉同意書，同意開刀及麻醉，手術時麻醉醫師應對病人施行
    麻醉。(3)就提供物證所見，麻醉前評估表麻醉分級為 ASA
    IIIE，證實相關醫師病人術前已適當評估病人狀況，也注意
    到病人有心律不整及意識狀態變化等問題，並記載在麻醉前
    評估表。若病人及家屬在考量不手術、手術及麻醉之風險與
    併發症後，簽署手術同意書及麻醉同意書，同意手術及麻醉
    ，本案醫師已注意術前狀況，術中也針對病人情況變化給予
    治療，加上就所提供物證，並未發現因麻醉直接造成病人傷
    害之事實，很難斷定有「不宜對病人麻醉」之事實。(4)本案
    既無「勿動手術」之事實，故不生二位麻醉醫師有無建議丁
    ○○醫師勿動手術之問題。(四)二個醫院在術前及術後均有作
    腦斷層攝影。因自術後立即做之腦部電腦斷層掃描以觀，無
    法看出來有無空氣在腦中，本會未就此問題有所論述，從而
    亦不生丁○○醫師輕忽此問題而執意施行手術之問題等語，
    亦有行政院衛生署96年12月26日衛署醫字第0960212518號函
    所附醫審會鑑定書（編號：0000000）可稽（見桃園地檢署
    94年度偵續字第239號卷〈以下稱偵續卷〉第56-59頁）。
    是上訴人主張，丁○○、丑○○未正確評估手術風險，丁○
    ○於手術期間應注意而未注意、丑○○之縫合不當，造成劉
    一鳴氣腦症之發生，尚嫌無據。又丑○○斯時為林口長庚醫
    院之神經外科住院醫生，上訴人主張其未取得合法醫師資格
    ，擅自執行醫療業務而違反醫師法第28條規定，亦不足取。
  (二)上訴人雖主張，丁○○等4 人於術前未對劉一鳴施行心臟超
    音波，且渠等依劉一鳴之症狀所為之施行手術之結論，與中
    國醫藥大學醫師建議：不宜施作手術不合，顯見彼等未於術
    前對劉一鳴為完全之評估而有過失云云，並提出劉一鳴於中
    國醫藥大學之護理記錄記載：「D：P'T因跌倒入院，經Dr.
    診斷為SDE，住院期間抽血Data Normal，因P'T有Heart Dis
    ease及年紀太大，麻醉及開刀有危險性，故不建議開刀，現
    口服藥use，經Dr.診視及家屬同意後予以MBD。」等語（見
    原審卷第145頁），惟依前開鑑定意見所示，劉一鳴於術
    後雖有氣腦發生，惟丁○○等人於術後及時診察並以電腦斷
    層診斷，並於二次手術後，臨床表現有所進步，於91年12月
    13日、92年1月21日之追蹤斷層攝影顯示氣腦改善，腦壓迫
    也有改善之情況，尚難認丁○○等人於手術及術後針對病症
    之醫療處置有不當之處；而縱中國醫藥大學醫師，依劉一鳴
    之心臟疾病之狀況及年齡因素，據其專業知識，所為「不建
    議開刀」之判斷，惟此涉及病患就診時之病徵及醫師之專業
    判斷，不能以特定醫師之意見拘束其他醫師，況丁○○等人
    經術前評估結果，對劉一鳴作出施行腦部引流手術之判斷，
    並於手術期間亦無違反醫療常規之情事，已如前述，是尚難
    據此即認丁○○等人於術前無對劉一鳴為充分之術前評估而
    有過失。又庚○○、己○○，於麻醉施行過程中，已有就劉
    一鳴之心臟疾病之狀況，評估麻醉情況及調整麻醉藥物之使
    用劑量，業如前述，是難謂渠等有過失傷害之行為。
  (三)上訴人復主張，庚○○於劉一鳴施行手術前，未予以麻醉評
    估，逕以己○○所為之麻醉評估結果，施行麻醉，造成劉一
    鳴於術後意識不清醒之結果，是渠等均有過失云云。而庚○
    ○於前揭偵查案件中供稱：一般都是先由麻醉科住院醫師就
    病患情況進行評估後，伊再在麻醉前評估表上簽名並負責麻
    醉給藥工作，本件手術係臨時急診，伊在手術室內做準備工
    作，由己○○進行麻醉前評估工作，本件評估表應係漏簽等
    語；己○○辯稱：本件手術很緊急，其於手術前已在開刀房
    內將麻醉評估結果向庚○○報告，再由庚○○進行麻醉等語
    （見偵查卷第49頁）。而依上開鑑定意見所示，庚○○、己
    ○○對劉一鳴所施行之術前麻醉評估及用藥，均符合醫療常
    規而無疏失之處，且未發現有因麻醉直接造成劉一鳴傷害之
    事實。至庚○○縱未在評估表上簽名縱然屬實，惟其既未有
    違醫療常規之行為，則該未簽名之行為與劉一鳴所受之傷害
    間，亦無相當因果關係。至己○○斯時為麻醉科住院醫師，
    已如前所述，自非不得參與術前評估，上訴人此項主張，自
    不足取。
  (四)上訴人復主張，丁○○未說明告知手術原因，手術成功率及
    可能併發及危險，未盡告知說明義務，且其所簽之自發性腦
    出血開顱手術同意書，並非行政院衛生署所制訂之格式，故
    丁○○未盡其說明告知義務云云。然劉一鳴於91年11月29日
    下午至林口長庚醫院就診時，上訴人癸○○在醫師李建裕護
    理記錄單上所載之：「已說明開刀危險性及緊急開刀的急迫
    性，但家屬仍無法下決定，如果在此期間發生任何病情危險
    、惡化，長庚醫院將不負任何責任。」等語下簽名一情，有
    護理記錄單1 紙為證（見原審卷第37頁）。上訴人亦不否
    認上開書面係表示其無法下決定是否欲為劉一鳴施行開刀手
    術，惟欲在醫院過夜所書立之文件，足認李建裕醫師已將開
    刀之危險性及緊急開刀之必要性告知上訴人，經上訴人癸○
    ○評估後仍無法決定，始簽立上開文件。而上訴人子○○則
    於91年11月30日簽立自發性腦出血開顱手術同意書（見原審
    卷第53頁）內載：「病患劉一鳴…因患雙側硬膜下出血，
    有接受自發性腦出血開顱手術之必要，立同意書人經貴院丁
    ○○醫師（由醫師親自簽名）詳細說明，已充分瞭解下列事
    項：(一)施行手術之原因及其必要性。(二)手術之成功率。(三)手
    術可能發生之併發症及危險。（詳如背頁說明）。茲同意病
    患接受該項診療，貴院應善盡醫療上必要之注意，發生緊急
    情況時並同意接受貴院逕行為必要之處理。」等語，上開同
    意書已將執行手術之名稱、必要性、成功率、可能發生之併
    發症及危險，均已列明其上，已符前述醫療法第63條第1 項
    前段、第81條、醫師法第12條之1 所規定應告知之事項，且
    上開同意書係就「自發性腦出血開顱手術」所製作之同意書
    ，自難以上訴人所簽之手術同意書非行政院衛生署公告之同
    意書，即認該手術同意書不生效力。上訴人雖稱，上開同意
    書關於「丁○○醫師」欄上，係由醫師曾元時蓋印，並註明
    「代」字，應認丁○○並未在上開同意書上簽名，且丁○○
    於偵查中亦供稱：未向上訴人告知空氣會進入腦部一事云云
    。然丁○○於上開刑事案件偵查中供稱：伊已於手術前已向
    病患家屬說明劉一鳴術後恢復機會，無法在手術完後即斷定
    恢復的程度，才會告知腦部積水引流至腹腔，到肚子即可排
    水，並已向病患女兒說手術本身的風險等語（見偵字卷第46
    、48頁），上訴人子○○既已簽具上開同意書，其嗣後否認
    ，自應就丁○○未確實告知之事實，負舉證責任。而依醫療
    法第63條第1項前段、第81條、醫師法第12條之1之規定，醫
    師或醫療機構實施手術等醫療行為時，固有向病人或其法定
    代理人、配偶、親屬或關係人盡其告知說明義務，然醫師或
    醫療機構所盡之告知義務，係向病人或其家屬告知其病情、
    治療方針、處置、用藥、預後情形及可能之不良反應，目的
    在於經由危險之說明，使患者得以知悉侵入性醫療行為之危
    險性而自由決定是否接受，惟非謂執行醫療行為所有必然產
    生之反應、細節均應告知。而丁○○為劉一鳴施行腦部引流
    手術期間，因開腦後造成腦內、外壓力不同而有空氣進入腦
    內之情形，係手術之必然現象，業如前鑑定意見所述，是上
    訴人主張丁○○未將此部分之結果告知，尚無違反上開告知
    義務。另上訴人稱，癸○○於91年12月1 日簽立之第二次手
    術同意書係嗣後補簽云云，既與該同意書所載日期不符，上
    訴人又未舉證證明之，亦不足取。
  (五)上訴人另主張，追加被告未經家屬及主治醫師同意即進行第
    二次手術，致劉一鳴成為植物人，亦應負侵權行為損害賠償
    責任云云。然依前開醫審會第0000000 號鑑定書所示，劉一
    鳴於第一次手術後二小時，昏迷指數為7 分(E2VEM4)，兩側
    瞳孔對光皆有反應，下肢較無力，丑○○醫囑決施予緊急腦
    部電腦斷層追蹤，結果顯示有顱內氣腦症，醫師向家屬解釋
    因氣腦症，需再次手術之必要，但家屬未予同意。12月1 日
    經再次解釋後，劉一鳴家屬始同意，並簽下同意書，予以施
    行硬腦膜下引流管置放手術。第二次術後，空氣及積液自管
    中順利引流出。12月2 日氣管內管及呼吸器順利脫離，昏迷
    指數進步至12分(E4V2M6)。12月3 日硬腦膜下引流管順利拔
    除。12月5日(術後第5日)，劉一鳴轉出至普通病房，後續腦
    部電腦斷層追蹤顯示氣腦症的大幅減輕，額葉則有小範圍之
    病變。病人於91年12月18日出院轉至護理之家。在91年12月
    13日及92年1 月21日所作之追蹤檢查，均顯示氣腦症及腦壓
    迫已有所改善等情（見偵續卷〉第58頁）。而上訴人所稱
    ，癸○○於91年12月1 日簽立之第二次手術同意書係嗣後補
    簽一節，既不可採，已如前所述，自難證明追加被告為該次
    手術未經家屬同意而有侵權行為。
  (六)按醫療行為適用消費者保護法無過失責任制度，反而不能達
    成消費者保護法第1 條所明定之立法目的，是應以目的性限
    縮解釋之方式，將醫療行為排除於消費者保護法適用之範圍
    之列。參以93年修正之醫療法第82條第2 項，已明確將醫療
    行為所造成之損害賠償責任限於因故意或過失為限，醫療行
    為自無消費者保護法無過失責任之適用。本件被上訴人丁○
    ○等4 人及追加被告關於手術之適應症與術後之處置，尚符
    合神經外科之醫療常規而無過失，已如前所述，上訴人主張
    彼等應依消費者保護法規定，負無過失之責任云云，亦無可
    採。
  (七)上訴人主張被上訴人丁○○等4 人及追加被告應就本件醫療
    行為負侵權行為損害賠償責任，既不足採，則其主張被上訴
    人林口長庚醫院應依民法第188條第1項規定，負僱用人連帶
    賠償責任，亦無足取。
五、綜上所述，上訴人本於侵權行為法律關係及民法第188條第1
    項規定，請求被上訴人及追加被告連帶給付上訴人醫療等費
    用45萬元、精神慰撫金55萬元計100萬元，及自起訴狀送達
    翌日起至清償日止，按年息5%計算之利息，為無理由，不應
    准許。原審就被上訴人部分為上訴人敗訴之判決，及駁回其
    假執行之聲請，並無不合。上訴意旨指摘原判決不當，聲明
    廢棄改判，為無理由，應併其追加之訴駁回。
六、兩造其餘攻擊防禦方法，經本院審酌後，認與本判決之論斷
    不生影響，爰不一一論駁，附此敘明。
七、據上論結，本件上訴及追加之訴為無理由。依民事訴訟法第
    449條第1項、第78條、第85條第1項前段、第463條、第385
    條第1項前段，判決如主文。
中    華    民    國    99    年    4     月    6     日
                    民事第十一庭
                        審判長法  官   鄭雅萍
                              法  官   徐福晉
                              法  官   詹文馨
正本係照原本作成。
不得上訴。
中    華    民    國    99    年    4     月    9     日
                              書記官   洪秋帆

司法院資訊處製作；財團法人民間司法改革基金會備份。
